【裁判字號】    94,訴,3450
【裁判日期】    951108
【裁判案由】    毒品危害防制條例
【裁判全文】
臺灣高雄地方法院刑事判決              94年度訴字第3450號
公  訴  人  臺灣高雄地方法院檢察署檢察官
被      告  己○○
                    號（現於臺灣高雄第二監獄執行中）
指定辯護人  本院公設辯護人陳信凱
上列被告因毒品危害防制條例案件，經檢察官提起公訴（94年度
偵字第9980號），本院判決如下：
    主  文
己○○販賣第一級毒品，處有期徒刑拾年，褫奪公權伍年。扣案
之第一級毒品海洛因貳拾壹小包（合計淨重貳點壹肆公克、空包
裝重點伍壹公克）、含第一級毒品海洛因殘渣之吸管壹支，均
沒收銷燬之；扣案之金飾盒壹個、販賣第一級毒品所得新台幣玖
佰肆拾元，均沒收之。
    事  實
一、己○○明知海洛因係毒品危害防制條例第2 條第2 項第1 款
    規定列管之第一級毒品，未經許可不得擅自持有、販賣，仍
    於民國94年4 月28日上午9 時30分，以新台幣（下同）5,00
    0 元之價格，在高雄市○○路台灣銀行旁向真實姓名年籍不
    詳綽號「皮兄」之成年男子，販入第一級毒品海洛因1 大包
    （合計淨重2.14公克，純度19.58 ﹪，純質淨重0.42公克）
    後，將之分裝成21小包（每包毛重約0.2 公克，空包裝總重
    3. 51 公克）。嗣甲○○以不詳方式聯絡己○○，並向己○○表示要購買海洛因，己○○乃意圖營利，而基於販賣第一
    級毒品予甲○○之犯意，與甲○○約定販賣海洛因之價格、
    數量後，於同年月29日16時許，依約至高雄市○○區○○路
    龍虎塔前，以940 元之代價，販賣第一級毒品海洛因2 小包
    （合計毛重約0.4 公克）予甲○○並交付完成，甲○○則給
    付價金94 0元予己○○收取完畢，迨雙方交易完成後，旋為
    事前在高雄市○○○路即因察覺己○○形跡可疑而跟監在旁
    埋伏之警員上前盤查而查獲，並在己○○騎乘之機車腳踏板
    上扣得甲○○因見警前來盤查心慌乃丟棄之該第一級毒品海
    洛因2 小包，另在己○○身上扣得第一級毒品海洛因19小包
    、含第一級毒品海洛因殘渣之吸管1 支（經檢驗呈海洛因陽
    性反應）、金飾盒1 個及現金5,94 0元（含甲○○所交付之
    940 元）。
二、案經高雄市政府警察局左營分局（下稱左營分局）移送台灣
    高雄地方法院檢察署檢察官偵查起訴。
    理  由
壹、證據能力部分
一、 被告己○○於警詢中之供述：
  (一)按被告之自白，非出於強暴、脅迫、利誘、詐欺、疲勞訊問
    、違法羈押或其他不當方法，且與事實相符者，得為證據，
    刑事訴訟法第156 第1 項定有明文。
  (二)被告及辯護人抗辯被告警詢筆錄中之自白係出於不正之方法
    取得，為非任意性之自白，且記載不實等語。經查，本院審
    理中當庭勘驗被告警詢之警詢錄音紀錄並製作譯文，再與前
    所製作之警詢筆錄記載，其前於警詢時所製作之筆錄，雖有
    較為簡略而無法翔實呈現問答經過情形之情況，但經被告及
    辯護人同意本院審理程序中當庭勘驗被告之警詢錄音紀錄並
    製作之筆錄，具有證據能力而得作為證據。此外，並查無以
    強暴、脅迫、利誘、詐欺、疲勞訊問、違法羈押或其他不當
    方法取供之情事，即應認被告於警詢中之自白係出於自由意
    志所為，應有證據能力。
二、證人甲○○於警詢之陳述
  (一)按被告以外之人於審判外之言詞或書面陳述，除法律有規定
    外，不得作為證據；被告以外之人於檢察事務官、司法警察
    官或司法警察調查中所為之陳述，與審判中不符時，其先前
    之陳述具有較可信之特別情況，且為證明犯罪事實存否所必
    要，得為證據；刑事訴訟法第159 條第1 項、第159 條之2
    分別定有明文。是以被告以外之人於審判外之言詞或書面，
    即屬傳聞證據，由於有悖法院直接審理及言詞審理之精神，
    妨礙當事人之反對詰問權，影響程序正義之實現，除法律別
    有規定外（例如刑事訴訟法第159 條之2） ，原則上不具證
    據能力。又刑事訴訟法第159 條之2 所謂「前後陳述不符」
    之要件，應就前後階段之陳述進行整體判斷，以決定其間是
    否具有實質性差異，而所謂「較可信之特別情況」之情，亦
    應就前後陳述時之各種外部情況進行比較，以資決定何者外
    部情況具有可信性，若陳述係在特別可信之情形況所為，則
    虛偽陳述之危險性即不高，雖係審判外陳述，或未經被告反
    對詰問，仍得承認其有證據能力。又所謂外部情況認定之情
    形，例如：時間之間隔；陳述人先前陳述是在記憶新的情
    況下直接作成，一般與事實較相近，事後可能因陳述人對被
    告有所顧忌或同情，因而在被告面前較不願陳述不利被告之
    事實。有意識的迴避；由於先前陳述時被告未在場，是陳
    述人直接面對詢問警員所為陳述較為坦然；事後可能因陳述
    人對被告有所顧忌或同情，因而在被告面前較不願陳述不利
    被告之事實。受外力干擾：陳述人單獨面對檢察事務官或
    司法警察（官）所為之陳述，程度上較少會受到強暴、脅迫
    、詐欺、利誘或收買等外力之影響，其陳述較趨於真實，若
    被告在庭或有其他成員參與旁聽時，陳述人可能會本能的作
    出迴避對被告不利之證述，或因不想生事乃虛構事實而為陳
    述。事後串謀：目擊證人對警察描述所目賭情形，因較無
    時間或動機去編造事實，客觀上亦較難認與被告間有勾串情
    事，其陳述具有較可信性，但事後因特殊關係，雙方可能因
    串謀而統一口徑，或事後情況變化，兩者從原先敵對關係變
    成現在友好關係等情，其陳述即易偏離事實而較不可信。
    警詢或檢察事務官偵查時，有無辯護人、代理人或親友在場
    ：如有上開親誼之人在場，自可期待證人為自由從容之陳述
    ，其證言之可信度自較高。警詢或檢察事務官所作之偵查
    筆錄記載是否完整：如上開筆錄對於犯罪構成要件、犯罪態
    樣、加重減輕事由或起訴合法要件等事實或情況，均翔實記
    載完整，自可推定證人之陳述，與事實較為相近，而可信為
    真實。法院除審酌上列因素綜合判斷外，亦應細究陳述人問
    答態度、表情與舉動之變化，此一要件係屬訴訟法事實之證
    明，以自由證明為已足。
  (二)經查，本件證人甲○○於司法警察調查中所為之陳述，係被
    告以外之人於審判外之陳述，被告及辯護人復爭執上開證人
    甲○○警詢筆錄之證據能力，認其該警詢筆錄之記載有與證
    人甲○○陳述不符之處，無證據能力等語。經本院於審理程
    序中當庭勘驗證人陳茂湘之警詢錄音紀錄並製作譯文，再與
    前所製作之警詢筆錄記載，其前於警詢時所製作之筆錄，確
    有較為簡略而無法翔實呈現問答經過情形之情況，而經被告
    及辯護人同意本院審理程序中當庭勘驗證人陳茂湘之警詢錄
    音紀錄並製作之筆錄，具有證據能力而得作為證據。次查，
    證人甲○○於警詢中稱其曾向被告購買毒品1 次，在94年4
    月29日16時10分在龍虎塔前向被告購買海洛因2 小包等語（
    見本院95年5 月17日審理筆錄中勘驗警詢筆錄所製作之譯文
    ）；惟其於偵查及本院卻結證稱：並未向被告購買毒品等語
    是以證人甲○○於警詢、偵查及本院審理之供述，已有前後
    陳述不符之情。審酌前開勘驗證人甲○○警詢錄音紀錄之內
    容，證人甲○○於94年4 月29日17 時45 分許警詢時，並無
    不法取供之情形，於檢察官偵查中，亦未表示遭受不法取供
    ，甚至以証人分具結作証，足認該警詢陳述具有任意性。復
    參酌證人甲○○係於遭警方查獲購買海洛因之當日即接受詢
    問，距案發時日較近，以查獲情況而言，自以警詢當時記憶
    較為深刻，可立即反應實際發生之狀況，亦無來自被告或施
    用毒品圈之壓力，而出於虛偽不實之陳述，或事後串謀而故
    為迴護被告之機會；且其與被告為朋友關係，彼此間無任何
    仇怨嫌隙，被告亦稱與證人甲○○是朋友，故證人甲○○於
    警詢尚無設詞誣陷被告之動機存在，認為證人甲○○於警詢
    中所為之陳述，客觀上具有較可信之特別情況，且其直接向
    被告購買海洛因之人，為證明具有極度封閉、隱密性之販賣
    毒品犯罪事實存否所必要。依上開說明，益徵證人甲○○警
    詢中之證言，有證據能力。
二、證人甲○○、丙○○於偵查之陳述
  (一)次按被告以外之人於偵查中向檢察官所為陳述，除顯有不可
    信之情況者外，得為證據，同法第159 條之1 第2 項定有明
    文。偵查中對被告以外之人（包括證人、鑑定人、告訴人、
    被害人及共同被告等）所為之偵查筆錄，或被告以外之人向
    檢察官所提之書面陳述，性質上均屬傳聞證據。惟現階段刑
    事訴訟法規定檢察官代表國家偵查犯罪、實施公訴，依法其
    有訊問被告、證人及鑑定人之權，證人、鑑定人且須具結，
    而實務運作時，檢察官偵查中向被告以外之人所取得之陳述
    ，原則上均能遵守法律規定，不致違法取供，其可信度極高
    ，職是，被告以外之人前於偵查中已具結而為證述，除反對
    該項供述得具有證據能力之一方，已釋明「顯有不可信之情
    況」之理由外，不宜以該證人未能於審判中接受他造之反對
    詰問為由，即遽指該證人於偵查中之陳述不具證據能力。
  (二)經查，證人甲○○、證人即查獲警員丙○○於檢察官偵查中
    所為之陳述（見偵查卷第4 、5 、45、46頁），業經具結，
    且其未曾提及檢察官在偵查時有不法取供之情形，並無證據
    顯示檢察官在偵查時有不法取供之情形，亦查無證據顯示上
    開證述有顯不可信之情況，依上開說明，證人甲○○丙○○
    之證言自均具有證據能力。
三、法務部調查局95年7 月13日調科壹字第220023727 號出具鑑
    定通知書、高雄醫學大學附設中和紀念醫院95年9 月12日95
    09-25 號檢驗報告
  (一)按法院或檢察官得囑託醫院、學校或其他相當之機關、團體
    為鑑定，或審查他人之鑑定，並準用第203 條至第206 條之
    1 之規定；鑑定之經過及其結果，應命鑑定人以言詞或書面
    報告，刑事訴訟法第208 條第1 項前段、第206 條第1 項分
    別定有明文。是經法院、檢察官囑託相當之機關為鑑定後，
    經鑑定人以書面報告其鑑定之結果者，即屬刑事訴訟法第15
    9 條第1 項所謂之「法律有規定者」，不受該條項規定「不
    得作為證據」之限制；且刑事訴訟法第208 條第1 項前段對
    於法院或檢察官囑託相當之機關為鑑定之情形，僅規定：「
    準用第203 條至第206 條之1 之規定」，至於刑事訴訟法第
    202 條有關「鑑定人應於鑑定前具結」之規定，則不在準用
    之列。故於法院或檢察官囑託相當之機關為鑑定，而該受囑
    託機關以書面報告鑑定結果之情形，既非屬依法應具結者。
    是同法第158 條之3 有關「證人、鑑定人依法應具結而未具
    結者，其證言或鑑定意見，不得作為證據」之規定，於此時
    即無適用之餘地。
  (二)本件卷附之鑑定報告分別係臺灣高雄地方法院檢察署檢察官
    囑託法務部調查局就本件扣案之海洛因予以鑑定，該局以95
    年7 月13日調科壹字第220023727 號出具鑑定通知書（見本
    院卷）；以及本院另囑託高雄醫學大學附設中和紀念醫院就
    本件扣案之吸管1 支予以鑑定，該院以95年9 月12日9509-2
    5 號檢驗報告（見本院卷），且均已就其鑑定之過程、依據
    及結論詳予記載，上開鑑定報告自均得作為證據。
貳、實體部分
一、事實認定
  (一)訊據被告己○○矢口否認有何販賣第一級毒品之犯行，辯稱
    ：本件查獲之毒品係其於94年4 月28日上午9 時30分在高雄
    市○○路台灣銀行旁向真實姓名年籍不詳綽號「皮兄」之成
    年男子，以5,000 元之價格購入之第一級毒品海洛因（合計
    淨重2.14公克，純度19.58 ﹪，純質淨重0.42公克）後，供
    自己施用，將之分裝成21小包（每包毛重約0.2 公克，空包
    裝總重3.51公克），便於攜帶外出使用，警察查獲時地，伊
    巧遇93年年中打牌認識之甲○○，乃停車與其談話，伊要求
    甲○○返還先前向伊之借款5,000 元，甲○○將其身上僅有
    940 元返還之，且向伊要香菸，伊取出香菸盒拿香菸時，裝
    在香菸盒內之海洛因而掉出，甲○○幫伊撿拾，之後警察就
    過來盤查了云云。經查：
  1.94年4 月29日16時10分許在蓮潭路龍虎塔前，左營分局查獲
    本件之警員在被告騎乘之機車腳踏板上扣得第一級毒品海洛
    因2 小包，另在被告身上扣得第一級毒品海洛因19小包、吸
    管1 支、香菸盒1 個及現金5,94 0元，其時甲○○在場。又
    上開扣案物品經送請檢驗，其中共計21小包之第一級毒品海
    洛因，合計淨重2.14公克，空包裝總重3.51公克，純度19
    .58 ﹪，純質淨重0.42公克，有法務部調查局95年7 月13日
    調科壹字第220023727 號鑑定通知書（見本院卷）1 份在卷
    可稽；另含第一級毒品海洛因殘渣之吸管1 支，經送請檢驗
    呈海洛因陽性反應，有高雄醫學大學附設中和紀念醫院95年
    9 月12日9509-25 號檢驗報告（見本院卷）1 份附卷可徵。
    上情均為被告於警詢、偵查及本院審理中所不否認，且與證
    人即當時在場之甲○○及證人即當場查獲本件之左營分局警
    員丙○○、戊○○證述相符，足認屬實。
  2.就上開為警查獲且扣案之物品，被告迭於警詢、偵查及本院
    審理中供承：均係其所有，扣案之海洛因（合計淨重2.14公
    克，空包裝總重3.51公克，純度19.58 ﹪，純質淨重0.42公
    克），係其於94年4 月28日9 時30分在高雄市○○路臺灣銀
    行附近向真實姓名年籍不詳綽號「皮兄」之成年男子所販入
    後，再自行將之分裝成21小包（每包毛重約0.2 公克，空包
    裝總重3.51公克）等語（見偵查卷第4 頁、本院卷第37頁、
    95 年3月29日及10月18日審理筆錄），並有扣案之物品可資
    佐證，已於前述，顯示被告此部分自白與事實相符，洵足採
    信，堪認本件扣案之第一級毒品海洛因，係被告於94年4 月
    28日9 時30分在高雄市○○路臺灣銀行旁向真實姓名年籍不
    詳綽號「皮兄」之成年男子販入後，再自行將之分裝成21小
    包（合計淨重2.14公克，空包裝總重3.51公克，純度19.5 8
    ﹪，純質淨重0.42公克，每包毛重約0.2 公克）。
  3.本件查獲過程，經證人丙○○於偵查中證稱：本件查獲當日
    係因與證人即同事戊○○正查案中，因被告係分局毒品列管
    人口，偶在高雄市○○○路見被告形跡可疑而尾隨跟監伊至
    高雄市○○區○○路龍虎塔前，被告先在龍虎塔前之停車場
    繞一圈，再停在該停車場門口，此時見分局另名毒品列管人
    口甲○○自龍虎塔另一邊走過來，2 人碰面後先抽煙，隨後
    甲○○拿錢給被告，被告自上衣口袋拿一包煙，自內抽出1
    、2 包毒品給甲○○，甲○○將毒品拿在手上，當時其、戊○○與被告、甲○○距離不到5 公尺，可以見到該2 人所為
    ，但該2 人未注意到，其與證人戊○○見狀遂上前盤查，甲○○隨即將毒品丟在地上，再向被告查問後，被告自身上再
    拿出一盒毒品等語（見偵查卷第46頁）；又證人丙○○、戊○○於本院審理中經詰問均同證稱：本件查獲當日係證人丙○○騎機車載證人戊○○，因在高雄市○○○路見分局列管
    毒品人口即被告，遂以約1 公里之距離尾隨被告至蓮潭路龍
    虎塔前之停車場，其2 人當時著便服、騎一般機車，未引起
    注意，而以約5 公尺之遙停在停車場監看被告，可能因停車
    場人潮較多，被告未察覺遭跟監，此時甲○○原在蓮池潭池
    邊，見被告抵達，而向被告走去，甲○○手中拿錢向被告要
    煙，並將錢交給被告，被告拿煙給甲○○，隨後又自煙盒裡
    拿2 包海洛因交給甲○○，見該2 人交易完畢，其2 人上前
    盤查時，甲○○將手持之2 包毒品丟在地上，經向被告查問
    後，被告自身上再拿出一金飾盒，內另有19包海洛因，被告
    先前交給甲○○之2 包係自另一香煙盒內取出，此金飾盒與
    香菸盒係不同之物，被告分自身上不同部位取出，另自被告
    身上扣得5,940 元等語（見本院95年4 月26日審理筆錄）。
    核諸證人丙○○於偵查中證述之跟監及查獲過程，與證人丙○○、戊○○於本院詰問時所證述之情節相符，且對於經過
    情節證述綦詳，是其2 人證言應屬可信。
  4.證人甲○○於警詢中雖先陳稱：其於查獲時地，看到被告叫
    住他，將身上僅有之940 元返還給被告，並向被告要香煙抽
    ，被告拿香煙時有東西掉出來，其將之撿起，並非向被告買
    毒品等語（見本院95年5 月17日審理筆錄中勘驗警詢筆錄製
    作之譯文）；然於警詢又有明確陳稱：有向被告購買海洛因
    1 次，在94年4 月29日16時10分在龍虎塔前向被告購買海洛
    因2 小包，被告拿的時候掉到地上，其有將之撿起來等語（
    見本院95年5 月17日審理筆錄中勘驗警詢筆錄製作之譯文）
    。證人甲○○於偵查中改結證稱：未向被告買毒品，因前曾
    向被告借5,000 元，巧遇被告，遂將身上僅有之940 元返還
    被告，並向被告要香煙抽，被告拿香煙時有兩包東西掉出來
    ，其幫被告撿起並向被告要1 包，被告不肯等語（見偵查卷
    第5 頁）；於本院審理詰問中亦結證稱：2 年多前（約93
    年）打牌時認識被告，因沒錢繳房租向被告借5,000 元，未
    約定何時還錢，只說有錢時再還，被告未向其催討，平常亦
    沒有聯絡，只見過被告約3 、4 次，前曾還2 次，各1,00 0
    元，查獲當日在蓮池潭遇見被告，將身上僅有的錢940 元還
    被告，已交到被告手上，並向被告要香煙抽，被告拿煙時掉
    出2 包東西，但未交到其手上，亦未向被告買毒品等語（見
    本院95年4 月26日、5 月17日審理筆錄）。核諸證人甲○○
    歷次證言間有歧異之處，本院審酌如下：
  為警查獲時，證人甲○○與被告互為交付金錢與海洛因2 小
    包之過程，是否已完成。經查：
  (1)被告於警詢及偵查中均明確供承：甲○○已將94 0元交至伊
    手中，且伊已將取出之2 小包海洛因交付甲○○，整個過程
    完成等語（見偵查卷第4 頁、本院95年10月18日審理中勘驗
    並製作之被告警詢譯文），迨於本院準備及審理程序中始否
    認該交付海洛因之過程已完成云云，是被告前後翻異其詞，
    即屬有疑。
  (2)再互核證人甲○○之上開證言，固然多所否認於為警查獲時
    地有向被告購買海洛因之情事；但關於其已將940 元交至被
    告手中，且其已持有被告取出之2 小包海洛因一節，於警詢
    、偵查中均陳稱如上情一致，僅於本院審理中始改稱：2 小
    包海洛因未交到其手上等語，則證人甲○○前後證述不一，
    已有可疑。
  (3)復審諸被告及證人甲○○於警詢、偵查中之陳述，具有前揭
    所述之特別可信之處，而較其等於本院中所為陳述為可採，
    故就此節，應以證人甲○○於警詢及偵查中所述為可採。據
    此，足認於為警查獲前，證人甲○○已將其所有之940 元交
    付與被告，被告亦已取出2 小包海洛因交付與證人甲○○，
    此2 人互為交付之過程已完成。
  關於證人甲○○於為警查獲時地究否向被告購買第一級毒品
    海洛因一節。經查：
  (1)被告於警詢雖否認販賣海洛因之情事，但曾供稱：甲○○拿
    錢還伊，甲○○不舒服，伊身上有，伊請甲○○吃的（指交
    付證人甲○○之海洛因），要讓他吸等語（見本院95年10月
    18日審理中勘驗並製作之被告警詢譯文）；惟於偵查中改稱
    ：海洛因放在香菸盒中，取香菸時掉出，甲○○幫伊檢起等
    語（見偵查卷第4 頁、本院95年10月18日審理筆錄），互核
    被告前後供稱顯有不同，是有疑義，其嗣後所供不無有避重
    就輕之可疑。
  (2)被告及證人甲○○於警詢、偵查及本院審理中，均一再表示
    ，被告與證人甲○○係於於2 年多前（約93年間）在另名友
    人住處打牌時偶然認識，地點不記得，證人甲○○當時因無
    力繳房租，向被告借5,000 元，未言明何時返還及如何返還
    ，僅稱有錢時再還等語；又2 人均稱，平日甚少聯絡，被告
    不知道證人甲○○之電話等語，證人甲○○曾去電要與被告
    聯絡，但打不通，為警查獲該日2 人偶遇，被告遂要求證人
    甲○○將其身上僅有之現金940 元返還被告等語。衡諸被告
    於本院審理中自稱：沒有收入，賴父親遺產維生等語（見本
    院95年10月18日審理筆錄），竟慨然出借5,000 元與一名在
    友人住處打牌時偶遇而認識之人，且未約定彼此聯絡方式、
    返還時間及方法等；又2 人平素幾無聯絡，顯見交情淺薄；
    況借款迄至為警查獲時已逾2 年，尚未全然清償，以海洛因
    係價昂之物，被告卻於警詢稱，要讓證人甲○○吃等語。上
    開諸節，多有違背常情之處，益徵證人甲○○於偵查及本院
    審理中之證言，顯有迴護而不實之處，實非可信。
  (3)證人甲○○就為警查獲時地究否向被告購買第一級毒品海洛
    因一節，固於偵查及本院審理中均否認在卷；惟細繹其於警
    詢中所陳，雖亦有否認之陳述，但卻亦明確陳稱：其曾向被
    告購買毒品1 次，在94年4 月29日16時10分在龍虎塔前向被
    告購買海洛因2 小包等語（見本院95年5 月17日審理筆錄中
    勘驗警詢筆錄所製作之譯文）。審諸證人甲○○警詢所言，
    係於遭警方查獲購買海洛因後即接受詢問，相較於其後證述
    ，顯較無來自被告或施用毒品圈之壓力，或為迴護被告，而
    有虛偽不實陳述及事後串謀之可能；且其與被告為朋友關係
    ，彼此間無任何仇怨嫌隙，被告亦稱與證人甲○○是朋友，
    故證人甲○○於警詢尚無設詞誣陷被告之動機存在，認為證
    人甲○○於警詢中所為之陳述，客觀上具有較可信之特別情
    況，且其直接向被告購買海洛因之人，為證明具有極度封閉
    、隱密性之販賣毒品犯罪事實存否所必要。亦即，若非於查
    獲時地，其向被告購買2 小包海洛因之情，確屬事實，其實
    無必要為上揭肯認夠買海洛因一節之證述。準此，應認證人
    甲○○警詢中之證言，確屬可信。
  (4)是以，足認證人甲○○於為警查獲時地確係向被告購買第一
    級毒品海洛因一節，即堪認定。
  5.再觀諸證人丙○○、戊○○前揭證言，顯示證人甲○○於其
    時已在蓮潭路龍虎塔附近，迨見被告騎乘機車抵達時，證人
    甲○○遂趨前至被告處，且被告取出交付證人甲○○之2 小
    包海洛因係自身上口袋內之香菸盒中取出，被告身上另扣得
    之海洛因19小包係裝呈在另金飾盒中，足見被告與證人甲○○並非在該處偶遇，應係前已聯繫始依約至該處交付價金及
    海洛因，故被告已將擬交付之海洛因2 小包備妥與其他19小
    包分開放置。另由被告、證人甲○○分別供稱：0000000000
     、0000000係其之手機、家用電話號碼，經審視卷附之通聯
    紀錄記載，94年4 月28日3 時30分17秒至同日3時30 分59秒
    ，0000000000有撥打至0000000 之通話紀錄，且有40秒之通
    話時間，顯見被告與證人甲○○於查獲前不久，確有聯絡之
    情形，惟被告與證人甲○○均否認有此節，且查無其他證據
    足證2 人確以此法及在此通話中，談妥購買海洛因之價格、
    數量及約定交易時地，故尚難據此逕認其2 人係以此法及在
    此通話中，約定如上所述，然此足徵被告與證人甲○○，確
    有聯繫之情事，而係依約前往查獲地點，而非偶遇所為之交
    易。
  6.復觀諸毒品海洛因物稀價昂，且為政府所嚴予查緝之物，販
    賣第一級毒品海洛因罪責甚重，且為警方查緝之重點，此乃
    眾所周知之情，是販賣毒品海洛因者，若非有暴利可圖，應
    無甘冒被供出來源或被檢警查緝法辦而受重刑處罰之危險而
    為平價或低價販賣毒品之理，故被告販賣毒品，其有營利之
    意圖，至為明顯。
  (二)綜上所述，為警查獲前，被告確係基於販賣第一級毒品予證
    人甲○○之犯意，於同年月29日16時在高雄市○○區○○路
    龍虎塔前，以940 元之代價，販賣第一級毒品海洛因2 小包
    （合計毛重約0.4 公克）予證人甲○○，甲○○則給付價金
    94 0元予被告收取，雙方交易完成後，始為警查獲之上情，
    至為明確。
  (三)本件事證明確，被告販賣第一級毒品海洛因之犯行洵堪認定
    ，應予依法論科。
二、論罪科刑：
  (一)刑法施行法於94年2 月2 日修正公布，且自公布日起第3 日
    即自同月5 日起施行，而依該法10條之1 規定，94年1 月7
    日立法院三讀通過修正之刑法（業經總統於同年2 月2 日，
    以華總一義字第09400014901 號令公布），自95年7 月1 日
    施行，是被告行為後，刑法已有變更，自應依新修正之刑法
    第2 條第1 項所規定之「從舊從輕」原則，比較新舊法，以
    資決定應適用之法律。至於刑法第2 條之規定，係規範行為
    後法律變更所生新舊法律比較適用之準據法，新修正之刑法
    於95年7 月1 日施行後，即不再適用修正前之刑法第2 條（
    最高法院95年5 月23日刑事庭第8 次會議決議參照），合先
    敘明。
  (二)按海洛因係毒品危害防制條例第2 條第2 項所管制之第一級
    毒品，不得販賣及持有。是核被告所為，係犯毒品危害防制
    條例第4 條第1 項之販賣第一級毒品罪。被告1 次買入本件
    海洛因1 大包（即合計淨重2.14公克，純度19.58 ﹪，純質
    淨重0.42公克）後，再將之分裝成21小包（每包毛重約0.2
    公克，空包裝總重3. 51 公克），而加以持有乃單一持有行
    為（本件查獲被告時扣得之海洛因共計21小包，其中之海洛
    因19小包，被告否認有此部分販賣意圖，尚難認係出於販賣
    意圖而販入或意圖販賣而持有）；其後，被告另行起意賣出
    其中之海洛因2 小包予證人甲○○，則上開一次持有21小包
    海洛因之單一行為乃低度行為，應為販賣之高度行為所吸收
    ，不另論罪。至公訴意旨固以：被告基於意圖販賣第一級毒
    品海洛因之犯意，於94年4 月28日上午9 時30分，以5,00 0
    元之價格，在高雄市○○路台灣銀行旁向真實姓名年籍不詳
    綽號「皮兄」之成年男子，販入第一級毒品海洛因1 包（合
    計淨重2.14公克，純度19.58 ﹪，純質淨重0.42公克）後，
    將之分裝成21小包（每包毛重約0.2 公克，空包裝總重3.51
    公克）等語。惟查，本件查獲被告時扣得之海洛因，除販賣
    予證人甲○○之海洛因2 小包外，雖另有19小包，但被告否
    認有此部分販賣意圖，又查無其他積極事證足認此部分係出
    於販賣意圖而販入或意圖販賣而持有，自尚難遽認此部分有
    此情事存在。故此部分公訴意旨容有未洽，應予更正，附此
    敘明。
  (三)按毒品危害防制條例制訂之目的，係為防制毒品危害，維護
    國民身心健康，而有關販賣第一級毒品罪責部分，則處以死
    刑或無期徒刑之重刑；然若未分別行為人販賣第一級毒品之
    數量、次數、獲利金額及所造成之危害，一律處以死刑或無
    期徒刑之重刑，自非罰所當罰刑事政策之目的，亦非為阻絕
    毒害之唯一方法。本件被告為警在其身上查獲扣得之毒品為
    19小包，加計其出售予證人甲○○之海洛因2 小包，合計淨
    重2.14公克，空包裝總重3.51公克，純度19.5 8﹪，純質淨
    重0.42公克，每包毛重約0.2 公克，此有法務部調查局95年
    7 月13日調科壹字第220023727 號鑑定通知書1 份（見本院
    卷）附卷可佐，如前所述，被告為警查獲扣得海洛因之數量
    甚少，其販賣之對象僅有證人甲○○1 人，且所販賣之數量
    亦微，僅販賣1 次，所得亦非甚鉅，是其散播毒品之範圍有
    限，散播數量尚屬微少，其犯罪情狀與販賣毒品之重量達數
    公斤以上者相比，危害社會之程度顯較一般大量販賣毒品之
    毒梟犯為輕，而顯可憫恕，若處以法定最輕本刑無期徒刑，
    仍屬過重，爰依刑法第59條之規定（修正後僅將酌減審認標
    準之實務見解明文化，非屬法律變更，無比較新舊法之問題
    ，參照最高法院95年5 月23日刑事庭第8 次會議決議），酌
    量減輕其刑。又關於無期徒刑之減輕，依現行刑法第65條之
    規定，僅得減輕其刑至15年以上20年以下之有期徒刑，相較
    於行為時之刑法第65條規定得減輕其刑至有期徒刑7 年以上
    ，並未較為有利，是依現行刑法第2 條第1 項前段之規定，
    應依行為時之修正前刑法第65條之規定，酌減其刑至7 年以
    上有期徒刑。
  (四)爰審酌被告明知毒品危害人體健康，影響家庭、社會治安至
    深且鉅，卻不思以正當途徑營利謀生，為獲取不法利益，竟
    無視於政府管制毒品之禁令，販賣第一級毒品海洛因，戕害
    國民身心健康，破壞社會治安，又犯罪後於原審一再飾詞圖
    卸，毫無悔意，誠屬非是；惟慮及其僅販賣毒品1 次且數量
    尚微，又為警查獲扣案之毒品數量非鉅等一切情狀，量處如
    主文所示之刑。又依被告販賣海洛因之犯罪性質，認有褫奪
    公權之必要，併予宣告褫奪公權5年。
  (五)沒收
  1.本件被告1 次買入本件海洛因1 大包（即合計淨重2.14公克
    ，純度19.58 ﹪，純質淨重0.42公克）後，再將之分裝成21
    小包（每包毛重約0.2 公克，空包裝總重3. 51 公克），而
    加以持有乃單一持有行為，其後另行起意賣出其中2 小包予
    證人甲○○，則上開一次持有21小包（包含販賣予證人甲○○之2 小包及另外19小包）海洛因之單一行為乃低度行為，
    應為販賣之高度行為所吸收，不另論罪。是以，被告上開持
    有第一級毒品海洛因之單一持有行為，並非未成立犯罪，而
    係為販賣之高度行為所吸收。故而，本件扣案之海洛因19小
    包，與本件犯行具有關連性無疑；至其中經證人甲○○買受
    而持有之海洛因2 小包，係經被告出售予證人甲○○之物，
    仍應認係被告販賣海洛因犯行所用之物，而與本件犯行確有
    關涉無訛。準此，扣案之海洛因21小包（合計淨重2.14公克
    ，純度19 .58 ﹪ ，純質淨重0.42公克，空包裝總重3.51公
    克），經檢驗確係第一級毒品海洛因無誤，有法務部調查局
    95年7 月13日調科壹字第220023 727 號 鑑定通知書1 份（
    見本院卷）在卷可稽，係屬毒品危害防制條例第2 條所管制
    之第一級毒品，不論屬於犯人與否，應依同條例第18條第1
    項前段規定，宣告沒收銷燬之。另包裝之夾鏈袋21只，無法
    與所包裝之海洛因完全析離，自應併予沒收銷燬之。
  2.另扣案之含第一級毒品海洛因殘渣之吸管1 支，係被告用以
    將販入之海洛因分裝成小包裝之物，顯與本件犯行具有關連
    性至明；又經送請檢驗，呈海洛因陽性反應，有高雄醫學大
    學附設中和紀念醫院95年9 月12日9509-25 號檢驗報告（見
    本院卷）1 份附卷可徵，則該吸管1 支與所附著其上之海洛
    因無法完全析離，自應併依同條例第18條第1 項前段規定，
    宣告沒收銷燬之。
  3.又扣案之金飾盒1 個，係屬被告所有用以持有上開海洛因19
    包之物，亦與本件犯行核有相關甚明；因其與海洛因並無不
    可析離之情形，應依刑法第38條第1 項第2 款之規定為沒收
    之宣告。
  4.被告販賣予證人甲○○第一級毒品海洛因2 小包所得之940
    元，為其犯本件販賣第一級毒品罪所得之財物，應依毒品危
    害防制條例第19條第1 項之規定，予以宣告沒收，又因上開
    販毒所得業已扣案，自無須另為「如全部或一部不能沒收時
    ，以其財產抵償之」之諭知。
  5.至扣案之現金5,000 元固係被告所有之物，雖經被告供承在
    卷，惟尚無證據可認係被告本案販賣第一級毒品之所得，或
    與本件被告犯行有何關涉，自無從併予宣告沒收，附此敘明
    。
、移送併辦部分
一、移送併辦意旨另以（94年度偵字第21740 號）：被告於94年
    5 月21日11時13分許在高雄市左營區○○○路與元帝路口處
    ，以1,000 元之代價，將海洛因1 小包（毛重0.3 公克），
    販賣予丁○○，嗣經警於同日12時在丁○○位於高雄市左營
    區○○○路454 巷33號住處房間內，扣得上揭海洛因、吸管
    1 支及注射針筒3 支，因認被告亦涉有違反毒品危害防制條
    例第4 條第1 項販賣第一級毒品罪云云。
  (一)按犯罪事實應依證據認定之，無證據不得認定犯罪事實。又
    不能證明被告犯罪者，應諭知無罪之判決，刑事訴訟法第15
    4 條第2 項、第301 條第1 項分別定有明文。所謂證據，係
    指足以認定被告確有犯罪行為之積極證據而言，該項證據自
    須適合於被告犯罪事實之認定，始得採為斷罪資料。苟積極
    證據不足為不利於被告事實之認定時，即應為有利於被告之
    認定，更不必有何有利之證據（最高法院29年上字第3105號
    、30年上字第816 號判例意旨參照）。
  (二)公訴人認被告涉犯上開販賣第一級毒品罪嫌，無非係以證人
    丁○○警詢中之陳述：係以其所有之0000000000號撥打綽號
    「阿明」者所有之0000000000號行動電話，表示要買毒品，
    而於94年5 月21日11時13分許在高雄市左營區○○○路與元
    帝路口處，以1,000 元之代價，向「阿明」買受海洛因1 小
    包（毛重0.3 公克），「阿明」為被告（經警指認被告之照
    片）等語為其論據。然訊之被告則矢口否認有前揭犯行，辯
    稱：並無販賣海洛因與丁○○之事實等語。
  (三)經查，
  1.證人丁○○於偵查中結證稱：其係向「阿明」者買毒品，亦
    認識被告，被告亦綽號「阿明」，但並非其向之購買毒品之
    「阿明」，警員僅拿一張被告之照片供其指認等語（見偵查
    卷第10頁）；於本院詰問時亦證稱：於94年5 月21日11時許
    ，係以其所有之0000000000號撥打綽號「阿明」者所有之行
    動電話，電話號碼不記得，表示要買毒品，而於94年5 月21
    日11時13分許在高雄市左營區○○○路與元帝路口（即蓮池
    潭附近）處，以1,000 元之代價，向「阿明」買受海洛因1
    小包（毛重0.3 公克），該「阿明」並非為被告，其亦認識
    被告，被告亦綽號「阿明」，但並非其向之購買毒品之「阿
    明」，警員僅拿一張被告之照片供其指認等語（見本院95年
    4 月26日審理筆錄）。則證人丁○○於偵查及本院審理中所
    證，均堅稱並非向被告購買海洛因，是與其警詢筆錄，顯有
    不同，究何者為實，即堪審究。
  2.證人丁○○於警詢中固然陳述：94年5 月51日11時許，係以
    其所有之0000000000號撥打綽號「阿明」者所有之00000000
    00號行動電話，表示要買毒品等語。然經本院核閱證人丁○○使用之0000000000 號行動電話於94年5 月21日之通聯紀
    錄，並無其所述之撥打0000000000號行動電話之紀錄，此節
    有顯與其所證不符，是證人丁○○警詢所陳，實值存疑，而
    無從遽信。
  3.此外，並無其他證據得以積極證明被告確有販賣第一級毒品
    海洛因予證人丁○○之事實，自不得採為對被告不利之認定
    。
  4.移送併辦意旨前揭所述犯罪事實及所憑證據既無法證明被告
    確有販賣第一級毒品予證人丁○○之犯行，當不得遽為不利
    於被告之認定。從而，臺灣高雄地方法院檢察署94年度偵字
    第21740 號併案意旨所載被告其餘販賣毒品犯行，核與本案
    不生任何裁判上一罪關係，故本院即無從併予審究，應將該
    移送併辦部分退由檢察官另為適法之處理，附此敘明。
據上論結，應依刑事訴訟法第299 條第1 項前段，毒品危害防制
條例第4 條第1 項、第18條第1 項前段、第19條第1 項，刑法第
2 條第1 項前段、第11條前段、第59條、第37條第2 項、第38條
第1 項第2 款，判決如主文。
本案經檢察官乙○○到庭執行職務。
中    華    民    國    95    年    11     月    8    日
            刑事第十五庭  審判長法  官  唐照明
                                法  官  周宛瑩
                                法  官  洪乙心
以上正本證明與原本無異。
如不服本判決，應於判決送達後10日內，向本院提出上訴狀。
中    華    民    國    95    年    11    月     8    日
                                書記官  吳良美
附錄
毒品危害防制條例第4 條第1 項
製造、運輸、販賣第一級毒品者，處死刑或無期徒刑；處無期徒
刑者，得併科新臺幣1 千萬元以下罰金。
製造、運輸、販賣第二級毒品者，處無期徒刑或7 年以上有期徒
刑，得併科新臺幣7 百萬元以下罰金。
製造、運輸、販賣第三級毒品者，處 5 年以上有期徒刑，得併科
新臺幣 5 百萬元以下罰金。
製造、運輸、販賣第四級毒品者，處3 年以上10年以下有期徒刑
，得併科新臺幣3 百萬元以下罰金。
製造、運輸、販賣專供製造或施用毒品之器具者，處1 年以上7
年以下有期徒刑，得併科新臺幣1 百萬元以下罰金。
前五項之未遂犯罰之。


司法院資訊處製作；財團法人民間司法改革基金會備份。
